【裁判字號】    94,訴,257
【裁判日期】    950112
【裁判案由】    毒品危害防制條例
【裁判全文】
臺灣士林地方法院刑事判決               94年度訴字第257號
公  訴  人  臺灣士林地方法院檢察署檢察官
被      告  戊○○
指定辯護人  本院公設辯護人甲○○
上列被告因毒品危害防制條例案件，經檢察官提起公訴（94年度
偵字第2312號、第2432號、第2870號），及移送併案審理（94年
度毒偵字第1016號），本院判決如下：
    主  文
戊○○無罪。
    理  由
一公訴意旨略以：被告戊○○與乙○○、丁○○、己○○共同基
  於販賣第2 級毒品之犯意聯絡，先由乙○○向年籍姓名均不詳
  ，綽號「大胖」、「魚仔」、「小呂」之成年男子販入第2 級
  毒品安非他命後，除一部分留供自己施用，一部分轉讓予戊○○、丁○○、己○○（戊○○、丁○○、己○○施用第2 級毒
  品安非他命犯行另行聲請觀察勒戒）施用外，其餘則販賣予綽
  號「阿峰」、「阿東」、「姊仔」、「駱駝」、「紅毛」、「
  阿球」、「阿細」、「大象」、「阿忠」等人，其販賣之方式
  係由乙○○與欲購買安非他命之人用電話聯繫後，乙○○再將
  交由丁○○、戊○○運送至汐止等處約定之地點，將安非他命
  販售予不特定人，或由己○○開車載送乙○○至約定之地點將
  安非他命賣予他人，丁○○自93年11月初起即以此方式多次與
  乙○○共同販賣安非他命。戊○○則自93年9 月間某日起，以
  此方式多次與乙○○共同販賣安非他命，己○○則自94年2 月
  起，多次開車載送乙○○至臺北縣汐止市○○路與仁愛路附近
  販售安非他命予他人。乙○○則提供免費之安非他命予戊○○
  施用，或請戊○○吃飯，因認戊○○與乙○○、丁○○、己○○共同涉犯毒品危害防制條例第4 條第2 項販賣第二級毒品安
  非他命罪等語。
二按犯罪事實應依證據認定之，無證據不得認定其犯罪事實，又
  不能證明被告犯罪或其行為不罰者，應諭知無罪之判決，刑事
  訴訟法第154 條第2 項、第301 條第1 項分別定有明文；復按
  被告之自白，不得作為有罪判決之唯一證據，仍應調查其他必
  要之證據，以察其是否與事實相符，同法第156 條第2 項亦規
  定甚明。再按認定不利於被告之事實，須依積極證據，茍積極
  之證據本身存有瑕疵而不足為不利於被告事實之認定，即應為
  有利於被告之認定，更不必有何有利之證據，而此用以證明犯
  罪事實之證據，猶須於通常一般人均不至於有所懷疑，堪予確
  信其已臻真實者，始得據以為有罪之認定，倘其證明尚未達到
  此一程度，而有合理性之懷疑存在，致使無從為有罪之確信時
  ，即應為無罪之判決，最高法院82年臺上字第163 號判決、76
  年臺上字第4986號、30年上字第816 號等判例可資參照。
三公訴意旨認被告戊○○與乙○○共同涉犯販賣第2 級毒品安非
  他命罪嫌，無非係以被告戊○○於偵查中坦承自93年9 月起即
  多次與乙○○共同販賣安非他命，並有監聽譯文為其主要論據
  。訊據被告戊○○於偵查中固坦稱：「曾幫乙○○送過毒品安
  非他命及海洛因給其他人，所以乙○○免費提供安非他命給我
  施用，從93年9 月開始大約六次。」（見偵字第2312號卷第
  140 頁）、「第一次大約是在93年9 月間，地點是送到水源路
  附近給一位不知名的男子，我沒有幫乙○○收錢，第二次是送
  到汐止火車站附近給一位叫駱駝的男子並收取500 元轉交給乙○○，第三次是在94年2 月底送到汐止市○○路附近給一位不
  知名男子收取2,000 元，第四次是在94年2 月底送到五堵附近
  給一位不知名男子並收取1,000 元。」等語（見偵字第2312號
  卷第142 頁），於本院審理也供承：曾為乙○○送過東西給「
  駱駝」、其姑姑丙○○（綽號「姐仔」）以及其他人，前後共
  有6 次等情，但否認知悉乙○○要求伊所送的物品為第二級毒
  品安非他命，以及乙○○是否係基於販賣第二級毒品安非他命
  之目的交付東西給他人之情，陳稱：乙○○只說對方要乙○○
  支援一下，乙○○自己有事不能離開時會要伊送去，送去時有
  收過一次車錢，對方名字叫駱駝。乙○○要伊送去給駱駝時，
  是交給伊一個用衛生紙包裝起來的四方體物品，沒有告訴伊那
  是什麼，因為伊是坐計程車過去，所以乙○○有交代駱駝給伊
  車錢。伊都沒有拿過報酬，乙○○平常就會請他們吃飯或給第
  二級毒品安非他命施用，不是為了伊幫忙送毒品等語（見本院
  卷一第204 頁、本院卷二第282 頁）。
四經查：
  (一)檢察官雖認被告戊○○係與乙○○、丁○○及己○○共犯毒
    品危害防制條例第4 條第2 項販賣第二級毒品安非他命罪。
    惟查：
    1.被告乙○○於偵查及本院審理中，均堅詞否認有何販賣第
      二級毒品安非他命之犯行，稱：有提供安非他命給戊○○
      施用，但沒有叫戊○○收錢或拿給「姐仔」即戊○○姑姑
      丙○○，並沒有賣過安非他命給駱駝等人，電話中都是隨
      便講的。至於和丙○○在電話中的對話，是丙○○向伊詢
      問安非他命的價錢，但並沒有賣安非他命給丙○○等語（
      見偵字第2432號卷第82頁、本院卷二第98頁、第100 頁、
      第103 頁）。
    2.被告丁○○於94年2 月24日檢察官訊問時雖結稱：「從93
      年11月開始幫『俊明』（按，即被告乙○○）賣毒品，我
      幫他賣的是安非他命，對象真實姓名不曉得，有賣過安非
      他命給綽號『偉偉』及『阿球』」（見偵字第2312號卷第
      98頁）、「我總共幫俊明送過二次安非他命給『偉偉』及
      『阿球』，時間是在1 月18日及19日，偉偉是送到汐止媽
      祖廟附近，當天他是買一千元，阿球是送到汐止水源路上
      的網咖，當天他是買一千元。」（見偵字第2312號卷第
      100 頁）、「第一次幫乙○○賣安非他命給他人是在93年
      11月間，送到何處我想不起來，價金我都忘了。我確實有
      幫他賣過安非他命一至二次。」（見偵字第2312號卷第
      101 頁）等語；於94年3 月17日偵查中亦結證稱：「約在
      93年11月初開始幫他賣毒品，我幫他販賣安非他命，我曾
      經幫他運送安非他命到汐止市○○路麥當勞附近賣給綽號
      兄仔的男子二次，一次沒有收錢，另外一次兄仔要拿二千
      元給我，要我轉交給乙○○，但我叫她自己把錢交給乙○○。」（見偵字第2312號卷第162 頁）、「另外乙○○有
      把我的手機號碼給綽號偉偉、大象、阿球、駱駝、阿忠等
      人，這些人找不到乙○○，就會打電話給我，我曾幫乙○○販賣安非他命給這些人，我都是跟他們約在汐止麥當勞
      附近，把安非他命交給他們，他們買安非他命的錢都由他
      們直接交給乙○○，我幫乙○○送過很多次安非他命給這
      些人，但我沒幫乙○○收過錢。」等語（見偵字第2312號
      卷第163 頁）；被告己○○則於偵查中結稱：「我在94年
      2 月底時曾經開車載乙○○到汐止市○○路及水源路附近
      ，乙○○坐在我車後座，乙○○將車窗搖下，就有人在該
      處路旁將錢交給乙○○，乙○○就把一小包不知名的物品
      交給對方，我並沒有問乙○○該一小包物品是何物，但我
      心裡面想應該是安非他命，我總共載乙○○出去四次，但
      只有到水源路及仁愛路附近這二次有看到別人向乙○○購
      買安非他命。」等語（見偵字第2312號卷第141 頁）。然
      被告丁○○於本院審理中，乃改稱：監聽譯文的內容是因
      為對方要求伊代為向乙○○調東西，但並不知道調東西是
      什麼意思，偵查中的供述是因為羈押時同房的人教伊的，
      這樣就能夠交保等語（見本院卷一第30頁、本院卷二第
      188 頁）；被告己○○則改稱：曾經載乙○○出去過4 次
      ，應該只有看過一次別人拿錢給乙○○，當時是覺得乙○○好像有拿毒品給別人但並不確定等語（見本院卷二第39
      頁、第40頁、第41頁）。
    3.觀諸被告乙○○、丁○○、己○○上開供述，被告乙○○
      始終否認有何販賣第二級毒品安非他命之犯行，被告丁○○、己○○於偵查及本院審理中前後所為供述，則互有矛
      盾，大相逕庭。且被告丁○○、己○○之供述內容，均無
      一語提及曾與被告戊○○有何共同販賣第二級毒品安非他
      命之情節，被告己○○更於本院審理中結證稱：94年3 月
      5 日被抓之前完全不認識戊○○，當天也沒有和戊○○交
      談過等語（見本院卷二第40頁、第42頁）。則被告戊○○
      辯稱：並不知道被告乙○○要伊交付他人的東西為安非他
      命，也不知道乙○○是在販賣毒品，除了向駱駝收過一次
      車錢以外，都沒有向其他人收錢轉交給乙○○之情，除被
      告戊○○於偵查中所為不利於己之供述外，尚無從自被告
      乙○○、丁○○及己○○之供述中，辨認其真偽。更何況
      被告戊○○於偵查及本院審理中，均供稱：曾為被告乙○○送其姑姑丙○○（即「姐仔」）兩次之毒品為海洛因（
      見偵字第2312號卷第142 頁、本院卷二第282 頁），並非
      本案檢察官據以起訴之安非他命，既不在本院審理範圍內
      ，更無從擔保被告戊○○上開不利於己供述之真實性。
  (二)除上揭共同被告之供述無從認定被告戊○○之犯罪事實外，
    本件雖有監聽譯文為論據（譯文內容見偵字第2312號卷第31
    頁至第32頁、第42頁至第56頁、偵字第2870號卷第72頁至第
    88頁，經依檢察官起訴書所載販賣對象各監聽譯文，重新整
    理如本院卷一第174 頁至第199 頁，其中被告乙○○與丙○○（「姐仔」）之監聽譯文見本院卷一第174 頁至第178 頁
    、被告乙○○與丁○○間之監聽譯文見本院卷一第179 頁至
    第180 頁、被告乙○○與「駱駝」間之監聽譯文見本院卷一
    第181 頁至第182 頁、被告丁○○與「駱駝」之監聽譯文見
    本院卷一第191 頁至第193 頁、被告乙○○與「紅毛」間之
    監聽譯文見本院卷一第183 頁、被告乙○○與「阿細」間之
    監聽譯文見本院卷一第185 頁、被告乙○○與「大象」間之
    監聽譯文見本院卷一第186 頁至第190 頁、被告丁○○與「
    阿忠」間之監聽譯文見本院卷一第194 頁、被告丁○○與「
    阿球」間之監聽譯文見本院卷一第198 頁至第199 頁、被告
    乙○○與被告丁○○間之監聽譯文見本院卷一第179 頁至第
    180 頁、第195 頁至第197 頁等人），但查：
    1.被告乙○○雖不否認有陳述如監聽譯文所載話語，且上開
      交談對象均確有其人等情，但也辯稱：僅是在電話中聊天
      ，沒有去做這些事情等語（見本院卷一第146 頁）。
    2.參諸卷附前開監聽譯文，監聽對象以及通話對象，被告戊○○均不與內，細核監聽譯文內容，亦無片言隻語提及被
      告戊○○之姓名。如被告乙○○與「駱駝」間之對話，被
      告乙○○係稱：「你等一下打給阿興，我要拿給他」（見
      本院卷一第181 頁）；或「駱駝」稱：「那等一下拿給阿
      興嗎？」（見本院卷二第182 頁），皆只有提及被告丁○○之綽號「阿興」（此為被告丁○○所是認），並未提到
      被告乙○○要轉託被告戊○○交付安非他命。又被告丁○○和「駱駝」間之對話，除提到「俊明」（即被告乙○○
      ）之姓名外，也未提到要另行委託他人交付毒品。再者被
      告戊○○係供稱：被告乙○○和「駱駝」是約在汐止火車
      站附近的海產店等語（見本院二第282 頁），惟依前揭被
      告乙○○與「駱駝」間之監聽譯文內容所示，被告乙○○
      與「駱駝」也僅僅談到「松青超市」或汐止市○○街等地
      點，也與被告戊○○所陳稱之交易地點有間。
    3.本院再審酌上開全部監聽譯文起迄時間係自94年1 月17日
      起（見本院卷一第179 頁被告乙○○與丁○○之監聽譯文
      ）至94年2 月13日止（見本院卷一第184 頁被告乙○○與
      「大胖」之監聽譯文），至於被告戊○○於偵查中所供承
      交付與不知名男子之時點（即93年9 月1 次，94年2 月底
      2 次）並不在監聽範圍內。據上諸端，前揭監聽譯文至多
      僅得證明被告乙○○和被告丁○○有多次在口頭上與他人
      談論買賣第2 級毒品安非他命之事宜，來佐證被告乙○○
      有買賣第2 級毒品之犯意（此部分業經本院判處有期徒刑
      7 年6 月），如須進一步證明被告乙○○有指示被告戊○○交付安非他命予包括「姐仔」丙○○及「駱駝」在內之
      他人，仍非完備。然全卷並無發現被告戊○○經警於販賣
      安非他命現場逮捕之資料，僅欲憑被告乙○○、丁○○之
      電話通話內容認定被告戊○○與彼等共同販賣安非他命之
      犯行，實屬速斷。即此，殊難僅憑電話監聽紀錄及譯文遽
      論被告戊○○涉犯販賣第二級毒品安非他命之重罪。故前
      揭通聯紀錄，尚不足以擔保被告戊○○於偵查中所為不利
      於己之陳述，確與事實相符。
  (三)綜上，核諸前揭說明，本院自難單憑被告戊○○前開所做之
    對己不利自白，而在別無其他積極客觀補強證據可資證明被
    告戊○○該對己不利之自白為屬實在之情況下，遽認被告戊○○確有與被告乙○○、丁○○及己○○共同販賣安非他命
    之犯行。
五是以檢察官所指被告戊○○販賣第二級毒品之犯行，尚無從使
  本院形成無合理懷疑之心證。此外，復查無其他積極證據足以
  證明被告戊○○有何共同犯毒品危害防制條例第4 條第2 項販
  賣第二級毒品安非他命罪嫌，自應諭知被告戊○○無罪之判決
  。
據上論斷，應依刑事訴訟法第301 條第1 項前段，判決如主文。
本案經檢察官呂永魁到庭執行職務。
中    華    民    國    95    年    1     月    12    日
                  刑事第四庭審判長法  官    林秀鳳
                                  法  官    高雅敏
                                  法  官    許碧惠
以上正本證明與原本無異。
如不服本判決，應於判決送達後10日內，向本院提出上訴狀。
                                  書記官    徐仁豐
中    華    民    國    95    年    1     月    12    日


司法院資訊處製作；財團法人民間司法改革基金會備份。
